臺灣新北地方法院刑事判決
111年度審金訴字第10號
公  訴  人  臺灣新北地方檢察署檢察官
被      告  鄭金龍



選任辯護人  賴國欽律師（法扶律師）
上列被告因詐欺等案件，經檢察官提起公訴（111年度偵緝字第3
317號、第3318號、第3319號、第3321號），於準備程序中，被
告就被訴事實為有罪之陳述，經告以簡式審判程序之旨，並聽取
當事人、辯護人之意見後，本院合議庭裁定由受命法官獨任進行
簡式審判程序，並判決如下：
    主  文
辛○○犯如附表一所示之罪，各處如附表一所示之刑。應執行有期
徒刑壹年伍月。
扣案之IPHONE手機壹支沒收；未扣案之犯罪所得新臺幣貳仟元沒
收，於全部或一部不能沒收或不宜執行沒收時，追徵其價額。
　　事實及理由
一、本件犯罪事實及證據，除起訴書附表應更正為本判決附表二
    ；證據清單暨待證事實編號3「現場監視器錄影畫面暨自動
    櫃員機提領畫面截圖35張」應更正為「現場監視器錄影畫面
    暨自動櫃員機提領畫面截圖25張」；另證據部分補充「被告
    辛○○於本院準備程序及審理中之自白」、「臺灣新光商業銀
    行股份有限公司集中作業部民國109年7月29日新光銀集作字
    第1090103306號函附帳號0000000000000號帳戶開戶資料及
    交易明細、告訴人甲○○提出之郵政跨行匯款申請書及對話紀
    錄截圖、中國信託商業銀行股份有限公司109年7月14日中信
    銀字第109224839166457號函附帳號000000000000號帳戶開
    戶資料、存款交易明細、自動化交易LOG資料-財金交易、10
    9年8月31日中信銀字第109224839214551號函附帳號0000000
    00000號帳戶開戶資料、存款交易明細、自動化交易LOG資料
    -財金交易、國泰世華商業銀行存匯作業管理部109年7月13
    日國世存匯作業字第1090096361號函附帳號000000000000號
    帳戶開戶資料及存款（支、活）帳務類歷史資料交易明細、
    中華郵政股份有限公司109年7月20日儲字第1090175017號函
    附帳號00000000000000號帳戶開戶資料及客戶歷史交易清單
    各1份、查獲現場及扣案物照片4張」外，其餘均引用附件檢
    察官起訴書之記載。
二、論罪：
　㈠核被告就附表二編號1至3、5所為，均係刑法第339條之4第1
    項第2款之三人以上共同詐欺取財罪、洗錢防制法第14條第1
    項之洗錢罪（共4罪）；就附表二編號4、6所為，均係犯刑
    法第339條之4第1項第2款之三人以上共同詐欺取財罪、洗錢
    防制法第14條第2項、第1項之洗錢未遂罪（共2罪）。
　㈡被告就附表二編號2、3部分，雖有多次提款之動作，然被告
    各係基於同一犯意，持同一張提款卡，於密切接近之時間、
    地點提領金錢，侵害同一之法益，各次提款行為之獨立性極
    為薄弱，依一般社會健全觀念，在時間差距上，難以強行分
    開，在刑法評價上，以視為數個舉動之接續施行，合為包括
    之一行為予以評價，較為合理，均屬接續犯，各僅論以一罪
    。
　㈢被告上開犯行均係以一行為同時觸犯上開數罪名，為想像競
    合犯，均應從一重之三人以上共同犯詐欺取財罪處斷。
　㈣被告對附表二所示告訴人所為之加重詐欺取財犯行，各係侵
    害獨立可分之不同被害法益，各個告訴人受騙轉帳之基礎事
    實不同，並為可分，應認係犯意各別、行為互殊之數罪，是
    被告所犯上開6罪間，犯意各別，行為互殊，應予分論併罰
    。
　㈤被告與真實姓名年籍不詳、通訊軟體LINE暱稱「松」及其所
    屬之詐欺集團成員間，就上開犯行，均有犯意聯絡及行為分
    擔，均為共同正犯。
　㈥被告於本院審理中就上開洗錢之犯行自白不諱，原應依洗錢
    防制法第16條第2項規定減輕其刑，惟被告所犯洗錢罪屬想
    像競合犯其中之輕罪，僅由本院於量刑時一併衡酌該部分減
    輕其刑事由。
　㈦至被告及辯護人雖以被告為身障人士，年紀較長、身體殘弱
    ，僅具高中學歷，又罹患帕金森氏症、精神疾病、糖尿病、
    皮膚病等，長期受病痛折磨，並有母親與未成年子女需要扶
    養，為求有一得溫飽工作，才誤觸法網，且被告於犯後坦承
    犯行，且深表悔悟為由，請求依刑法第59條規定減輕其刑云
    云。惟按刑法第59條之酌量減輕其刑，必於犯罪之情狀，在
    客觀上足以引起一般同情，認為即予宣告法定最低度刑期，
    猶嫌過重者，始有其適用，至於犯罪動機、情節輕微、素行
    端正、家計負擔、犯後態度等情狀，僅可為法定刑內科刑酌
    定之標準，不得據為酌量減輕之理由（最高法院101年度台
    上字第679號判決要旨參照）。查被告所稱上情，係屬被告
    之犯罪動機、家計負擔及犯後態度，依上開說明，僅可為法
    定刑內科刑酌定之標準，不得據為酌量減輕之理由，且被告
    僅為圖輕鬆獲取不法利益，即擔任詐欺集團之車手，使附表
    二編號1至3、5所示告訴人損失財物，更因隱匿犯罪所得去
    向，增加警方追查之困難，在客觀上尚不足以引起一般同情
    ，顯無任何情堪憫恕之情狀，自無從依刑法第59條規定予以
    酌減其刑，附此敘明。
三、爰以行為人之責任為基礎，審酌被告被告正值壯年，不思以
    正當途徑獲取財物，因貪圖不正報酬，竟加入本案詐欺集團
    ，擔任取款車手工作，依指示提款及轉交被害人遭詐騙之款
    項，使被害人受有財產損害，並掩飾或隱匿犯罪所得款項，
    助長詐欺犯罪之猖獗、破壞金融秩序，增加被害人求償之困
    難，所為實不足取，惟念其犯後坦承犯行，尚有悔意，然迄
    今尚未與附表二所示之告訴人達成和解或賠償其等所受損害
    ，兼衡被告之素行、犯罪動機、目的、手段、所生損害、於
    本案詐欺之分工及參與程度、所獲報酬比例非高，暨被告高
    中畢業之智識程度（見被告之個人戶籍資料）、自陳為中度
    身障、入監前從事臨時工，日薪約新臺幣1,000元，家中尚
    有母親及兒子需要扶養、罹患帕金森氏症、精神疾病等疾病
    之生活狀況等一切情狀，分別量處如主文所示之刑，並定其
    應執行之刑。
四、沒收：
　㈠扣案之IPHONE手機1支，為被告所有，供其與本案詐欺集團成
    員聯繫使用，業據其供承在卷（見109年度偵字第21646號卷
    第9頁、本院111年10月20日準備程序筆錄第3頁），爰依刑
    法第38條第2項前段規定宣告沒收。
　㈡查被告因本案犯行獲得2,000元之報酬，業據其供承在卷（見
    本院本院111年10月20日準備程序筆錄第3頁、簡式審判筆錄
    第4頁），既未扣案，亦未實際發還附表二所示告訴人，爰
    依刑法第38條之1第1項前段、第3項規定宣告沒收，如全部
    或一部不能沒收或不宜執行沒收時，追徵其價額。
　㈢至扣案如附表二編號2至6所示帳戶之提款卡，固為被告持以
    提領詐欺贓款所用之物，然均非被告所有，且該等提款卡帳
    戶經通報後，應已遭列為警示帳戶，而無從再利用作為詐欺
    取財工具，已不具刑法上之重要性，爰不予宣告沒收。至扣
    案之安泰銀行提款卡1張、ATM提款收據1張、現金8,000元，
    顯與本案犯行無關，爰不予宣告沒收。
　㈣至被告雖有提領如附表二編號1至3、5所示之詐欺贓款共12萬
    8,000元，惟被告供稱上開款項均已交給「松」派出的人等
    語（見109年度偵字第26166號卷第8頁、109年度偵字第1180
    6號卷第14至15、91頁、109年度偵字第21646號卷第10頁、
    第45頁反面），且依卷內事證不足以認定被告對於上開不法
    所得具有事實上之共同處分權限，自無從就此對被告為沒收
    或追徵之諭知。　
據上論斷，應依刑事訴訟法第273條之1第1項、第299條第1項前
段、第310條之2、第454條第2項，判決如主文。
本案經檢察官乙○○提起公訴，檢察官王佑瑜到庭執行職務。
中　　華　　民　　國　　111 　年　　11　　月　　17　　日
　　　　　　　　　刑事第二十三庭  法　官　朱學瑛

上列正本證明與原本無異。
如不服本判決，應於判決送達後20日內敘明上訴理由，向本院提
出上訴狀 (應附繕本) ，上訴於臺灣高等法院。其未敘述上訴理
由者，應於上訴期間屆滿後20日內向本院補提理由書「切勿逕送
上級法院」。
　　　　　　　　　　　　　　　　  書記官　盧姿妤
中　　華　　民　　國　　111 　年　　11　　月　　17　　日

附錄本案論罪科刑法條全文：
洗錢防制法第14條
有第二條各款所列洗錢行為者，處7年以下有期徒刑，併科新臺
幣5百萬元以下罰金。
前項之未遂犯罰之。
前二項情形，不得科以超過其特定犯罪所定最重本刑之刑。

中華民國刑法第339條之4
犯第339條詐欺罪而有下列情形之一者，處1年以上7年以下有期
徒刑，得併科1百萬元以下罰金：
一、冒用政府機關或公務員名義犯之。
二、三人以上共同犯之。
三、以廣播電視、電子通訊、網際網路或其他媒體等傳播工具，
    對公眾散布而犯之。前項之未遂犯罰之。
　　
附表一：
編號 犯罪事實 主文 1 附表二編號1 辛○○犯三人以上共同詐欺取財罪，處有期徒刑壹年壹月。 2 附表二編號2 辛○○犯三人以上共同詐欺取財罪，處有期徒刑壹年壹月。 3 附表二編號3 辛○○犯三人以上共同詐欺取財罪，處有期徒刑壹年壹月。 4 附表二編號4 辛○○犯三人以上共同詐欺取財罪，處有期徒刑壹年。 5 附表二編號5 辛○○犯三人以上共同詐欺取財罪，處有期徒刑壹年壹月。 6 附表二編號6 辛○○犯三人以上共同詐欺取財罪，處有期徒刑壹年。 

附表二：
編號 告訴人 詐騙手法 匯款時間 匯款金額 （新臺幣） 匯入帳戶 提領時間 提領地點 提領金額 （新臺幣） 1 丙○○ 109年5月12日中午，以LINE暱稱「Shirley」向丙○○佯稱：欲出售筆記型電腦云云，致丙○○陷於錯誤而匯款。 109年5月13日 10時00分 20,000元 新光商業銀行帳號0000000000000號帳戶 109年5月13日 10時14分 新北市○○區○○路0段000號聯邦銀行永和分行 20,000元 2 己○○ 109年5月18日10時58分許，撥打電話予己○○，佯稱係其友人，因手機號碼更換，要求加入LINE好友云云，再於同年月21日10時24分許，以LINE向其佯稱欲借款6萬元云云，致己○○陷於錯誤而匯款。 109年5月21日 11時01分 （起訴書誤載為11時7分） 60,000元 中國信託商業銀行帳號000000000000號帳戶 109年5月21日 ①12時9分 ②12時10分 ③12時11分 臺北市○○區○○○路0段000號臺北保安郵局   ①20,000元 ②20,000元 ③20,000元 3 甲○○ 109年5月21日9時許，以LINE向甲○○佯稱係其友人，因家裡出事急需用錢，欲向其借款云云，致甲○○陷於錯誤而匯款。 109年5月21日 14時14分 （起訴書誤載為14時11分） 30,000元 同上 109年5月21日 ①14時47分 ②14時47分 臺北市○○區○○○路0段00號花旗銀行建成分行   ①20,000元 ②10,000元 4 丁○○ 109年5月21日10時52分許，以LINE向丁○○佯稱係豐裡村老人館關懷站之保險承辦人員，其保費尚未繳納云云，致丁○○陷於錯誤而匯款。 109年5月21日 15時34分 30,000元 （已圈存） 同上 （因帳戶已遭警示而未提領）     5 庚○○ 詐欺集團成員在臉書社團「借貸達人（借或貸）免費廣告交流區」張貼借貸文章，庚○○於109年5月21日12時40分許瀏覽該文章後，與LINE暱稱「國票金-王宏峰」聯繫，詐欺集團成員即於109年5月22日11時6分許，撥打電話予庚○○，佯稱係國票金控會計，其貸款須先報稅云云，致庚○○陷於錯誤而匯款。 109年5月22日 11時58分 18,000元 國泰世華商業銀行帳號000000000000號帳戶 109年5月22日 12時14分 臺北市○○區○○街00號安泰銀行通化分行 18,000元 6 戊○○ 109年5月21日14時45分許，撥打電話予戊○○，佯稱係其友人，因手機號碼更換，要求加入LINE好友云云，再於同年月22日9時許，以LINE向其佯稱：因急需用錢，欲向其借款云云，致戊○○陷於錯誤而匯款。 109年5月22日 13時15分 40,000元 （已圈存） 內埔水門郵局帳號00000000000000號帳戶 （因帳戶已遭警示而未提領）    

附件：
臺灣新北地方檢察署檢察官起訴書
                                   111年度偵緝字第3317號
                                   第3318號
                                   第3319號
                                   第3321號
　　被　　　告　辛○○　男　49歲（民國00年00月00日生）
　　　　　　　　　　　　住新北市○○區○○路000巷00號2樓
                        （現另案於法務部矯正署臺北監獄執行中）
　　　　　　　　　　　　國民身分證統一編號：Z000000000號
　　選任辯護人　賴國欽律師
上列被告因詐欺等案件，業經偵查終結，認應提起公訴，茲將犯
罪事實及證據並所犯法條分敘如下：
　　　　　　犯罪事實
一、辛○○自民國109年5月12日某時許起，加入真實姓名年籍不詳
    、通訊軟體LINE暱稱「松」等人所屬之詐欺集團，擔任提領
    被害人遭詐欺款項之車手角色，並與該詐欺集團成員共同意
    圖為自己不法之所有，基於3人以上犯詐欺取財、洗錢之犯意
    聯絡，先由機房端詐欺集團成員以電話向如附表所示之人聯絡
    ，並施以如附表所示之詐術，致如附表所示之人均陷於錯誤
    ，將如附表所示金額匯入如附表所示之帳戶。嗣辛○○再依「
    松」之指示，持如附表所示之帳戶提款卡於如附表所示提領
    時間、地點，提領共新臺幣（下同）128,000元後，將款項繳
    回與真實姓名年籍不詳之集團成員，以此方法掩飾特定犯罪所
    得之本質、來源及去向，辛○○本次並取得贓款總額2％之報酬
    。嗣經警於109年5月25日15時20分許，在新北市○○區○○路00
    0號7-ELEVEN正福門市內，見辛○○至提款機前提領款項且形
    跡可疑而上前盤查，當場扣得中國信託商業銀行帳號000000
    000000號帳戶、國泰世華商業銀行帳號000000000000號帳戶
    、中華郵政股份有限公司帳號00000000000000號帳戶、安泰
    商業銀行帳號0000000000000000號帳戶之提款卡4張、贓款5
    ,000元、犯罪所得3,000元、IPHONE手機1支、交易明細表1
    紙等物，始悉上情。
二、案經如附表所示告訴人各訴由新北市政府警察局刑事警察大
    隊、新北市政府警察局永和分局報告本署、臺北市政府警察
    局大同分局報告臺北士林地方檢察署陳請臺灣高等檢察署檢
    察長令轉本署偵辦。
　　　　　　證據並所犯法條
一、證據清單暨待證事實
編號 證據名稱 待證事實 1 被告辛○○於警詢及偵查中之供述 坦承有依「松」之指示，先向真實姓名年籍不詳之集團成員拿取如附表所示之帳戶提款卡後，再於如附表所示之時、地，持如附表所示之帳戶提款卡提領共128,000元，並將款項繳回與真實姓名年籍不詳之集團成員之事實。 2 證人即告訴人甲○○、丁○○、庚○○、戊○○、己○○、丙○○於警詢時之證述 告訴人7人因受詐欺集團詐騙，致均陷於錯誤，而於如附表所示之時間，各匯款如附表所示之金額至如附表所示之帳戶之事實。 3 現場監視器錄影畫面暨自動櫃員機提領畫面截圖35張 被告有於如附表所示之時、地，持如附表所示之帳戶提款卡提領共128,000元，並將款項繳回與真實姓名年籍不詳之集團成員之事實。 4 告訴人丁○○提供之郵政跨行匯款申請書影本、告訴人己○○提供之郵政跨行匯款申請書影本、告訴人丙○○提供之交易明細截圖、扣案帳戶提款卡及新光商業銀行帳號0000000000000號帳戶開戶基本資料暨歷史交易清單各1份 告訴人7人因受詐欺集團詐騙，致均陷於錯誤，而於如附表所示之時間，各匯款如附表所示之金額至如附表所示之帳戶，嗣經被告於如附表所示之時間提領之事實。 5 新北市政府警察局刑事警察大隊扣押筆錄、扣押物品目錄表暨收據各1份，扣案之提款卡4張、贓款5,000元、犯罪所得3,000元、IPHONE手機1支、交易明細表1紙 被告有於如附表所示之時、地，持如附表所示之帳戶提款卡提領共128,000元之事實。 
二、核被告如附表編號1、3、5、6號所為，係犯刑法第339條之4
    第1項第2款之3人以上共同犯加重詐欺取財、違反洗錢防制
    法第2條第2款而犯同法第14條第1項之洗錢等罪嫌；如附表
    編號2、4號所為，係犯刑法第339條之4第1項第2款之3人以
    上共同犯加重詐欺取財、違反洗錢防制法第2條第2款而犯同
    法第14條第2項、第1項之洗錢未遂等罪嫌。被告與「松」等
    人所屬詐欺集團之成員，就上開犯行間，有犯意聯絡及行為分
    擔，請論以共同正犯。被告各次提領行為所犯加重詐欺取財
    、洗錢罪嫌，乃一行為觸犯數罪名之想像競合犯，請依刑法第
    55條前段規定，從一重之加重詐欺取財罪處斷。被告如附表
    所示數次提領同一告訴人遭詐騙之款項，係基於單一犯意，在
    密切接近之時、地所為，侵害同一法益，各行為之獨立性極為薄
    弱，依一般社會健全觀念，在時間差距上難以強行分開，應視
    為數個舉動之接續施行，合為包括之一行為予以評價，請論以接
    續犯之一罪。至被告如附表所示提領不同告訴人遭詐騙之款項
    ，所涉罪嫌之犯意各別、行為互殊，請予分論併罰。另被告前
    述所得報酬，為其犯罪所得，請依刑法第38條之1第1項前段
    規定宣告沒收，如於全部或一部不能沒收或不宜執行沒收時，
    請依同條第3項規定，追徵其價額。至扣案物品均為被告所
    有且供犯罪所用或所生之物，請均依刑法第38條第2項規定
    沒收。
三、依刑事訴訟法第251條第1項提起公訴。
　  此　致
臺灣新北地方法院
中　　華　　民　　國　 111　　年　　7 　　月　　21　　日
　　　　　　　　　　　　　檢　察　官  乙○○

附表:
編號 告訴人 詐術內容 匯款時間 匯款金額(新臺幣) 匯入帳戶 提領時間 提款地點 提領金額 (新臺幣) 1 甲○○ 佯為友人借款 109年5月21日 14時11分許 30,000元 中國信託商業銀行帳號000000000000號帳戶 109年5月21日  14時47分3秒 臺北市○○區0段00號ATM 20,000元       109年5月21日  14時47分43秒  10,000元 2 丁○○ 佯為友人借款 109年5月21日 15時34分許 30,000元 同上 因帳戶遭警示，未提領。   3 庚○○ 佯為貸款公司 109年5月22日 11時58分許 18,000元 國泰世華商業銀行 帳號000000000000號帳戶 109年5月22日 12時14分46秒 臺北市○○區○○街00號ATM 18,000元 4 戊○○ 佯為友人借款 109年5月22日 13時15分許 40,000元 中華郵政股份有限公司帳號00000000000000號帳戶 因帳戶遭警示，未提領。   5 己○○ 佯為友人借款 109年5月21日 11時7分許 60,000元 中國信託商業銀行帳號000000000000號帳戶 109年5月21日 12時9分10秒 臺北市○○區○○○路0段000號ATM 20,000元       109年5月21日 12時10分20秒  20,000元       109年5月21日 12時11分24秒  20,000元 6 丙○○ 佯稱欲販售筆電 109年5月13日 10時許 20,000元 新光商業銀行帳號 0000000000000號帳戶 109年5月13日 10時14分55秒 新北市○○區○○路0段000號ATM 20,000元 合計        128,000元